【裁判字號】    98,聲,68
【裁判日期】    980526
【裁判案由】    聲明異議
【裁判全文】
臺灣高等法院花蓮分院刑事裁定            98年度聲字第68號
聲明異議人
即  受刑人  甲○○
上列聲明異議人即受刑人因違反毒品危害防制條例等案件，對於
臺灣花蓮地方法院檢察署檢察官之執行命令（98年度執從字第36
號）聲明異議，本院裁定如下：
    主  文
異議駁回。
    理  由
一、聲明異議意旨略以：聲明人因違反毒品危害防制條例販賣毒
    品案件，業經法院判決確定在案，蓋於案發之初為警查獲扣
    得現金新台幣（下同）13萬元，上開款項未經法院宣告沒收
    ，依法應發還持有人或所有人，始屬合法。然聲明人於案件
    判決確定後法定期間內提出聲請發還上開扣案之現金，經臺
    灣花蓮地方法院檢察署檢察官以花檢家己98執從36字第0260
    3 號函覆「礙難准許」，惟聲明人於歷審調查皆陳述該筆款
    項係向家妹陳莉穎所借得，且該筆款項究係自聲明人身上查
    獲扣得，或自聲明人住宅查獲扣得顯有出入與瑕疵，縱係自
    聲明人身上查獲扣得，其所有人亦係家妹，並非聲明人所有
    ，依法應將該款項發還所有人，爰聲明異議云云。
二、按犯第4條至第9條、第12條、第13條或第14條第1項、第2項
    之罪者，其供犯罪所用或因犯罪所得財物，均沒收之，如全
    部或一部不能沒收時，追徵其價額或以其財產抵償之，毒品
    危害防制條例第19條第1項定有明文。
三、查異議人因違反毒品危害防制條例案件，分別經本院以96年
    度上更（二）字第49號判決判處「共同連續販賣第二級毒品
    ，處有期徒刑捌年，扣案之0000000000、0000000000號行動
    電話貳支沒收，未扣案之販賣第二級毒品所得新台幣壹拾萬
    捌仟伍佰元沒收，如全部或一部不能沒收時，以其財產抵償
    之。」、97年度重上更（三）字第22號判決判處「連續販賣
    第一級毒品，處有期徒刑拾肆年，未扣案之販賣第一級毒品
    所得新台幣貳萬肆仟元沒收，如全部或一部不能沒收時，以
    其財產抵償之。」，上開判決皆已確定在案，此有各該判決
    書可查。雖異議人所扣案之現金新台幣13 萬元無從認為係
    販賣毒品之所得款項，亦非違禁物，即難對之併予宣告沒收
    （見本院96年度上更（二）第49號判決第8頁），惟已據各
    該確定判決所認定之販賣毒品所得，仍應依毒品危害防制條
    例第19條第1項之規定追徵其價額或以其財產抵償之。而異
    議人於94年9月5日遭警搜索扣案之現金13萬元，於警詢時聲
    請人自承係於其住處花蓮市○○○路131號3樓之8搜索所得
    ，為其所有（見警卷A1頁13、78之詢問筆錄與扣押物品目錄
    表）。異議人雖主張系爭現金13萬元係自其妹陳莉穎所借得
    ，惟依民法第474條規定，消費借貸係以之當事人間金錢所
    有權移轉而成立之契約，且新台幣為流通之貨幣，是以無論
    異議人取得系爭現金占有之原因關係為何，亦無礙於其為該
    筆現金所有權人之認定。故本件檢察官依刑事訴訟法第472
    條之規定，就扣案之現金13萬元以中華民國98年2月20日花
    檢家己字第02640號臺灣花蓮地方法院檢察署檢察官扣押物
    品處分命令將系爭現金13萬元予以沒收繳庫，於法有據，本
    件聲明異議，為無理由，應予駁回。
據上論斷，依刑事訴訟法第486條，裁定如主文。
中    華    民    國    98    年    5     月    26    日
                    刑事庭審判長法  官  謝志揚
                                法  官  林鳳珠
                                法  官  林慶煙
以上正本證明與原本無異。
如不服本裁定，應於裁定送達後5日內向本院提出抗告狀。抗告
書狀，並應敘述抗告之理由。
中    華    民    國    98    年    5     月    27    日
                                書記官  林明智


司法院資訊處製作；財團法人民間司法改革基金會備份。
